【裁判字號】    95,易緝,18
【裁判日期】    950427
【裁判案由】    詐欺
【裁判全文】
臺灣臺南地方法院刑事判決              95年度易緝字第18號
公  訴  人  臺灣台南地方法院檢察署檢察官
被      告  甲○○
                      之一
上列被告因詐欺案件，經檢察官提起公訴（九十三年度偵字第三
六八四號）及聲請併案審理（九十三年度偵第七五一七號），被
告於本院準備程序進行中，先就被訴事實為有罪之陳述，經本院
合議庭裁定由受命法官獨任進行簡式審判程序，判決如下：
    主  文
甲○○幫助共同連續意圖為自己不法之所有，以詐術使人將本人
之物交付，處有期徒刑伍月，如易科罰金，以銀元佰元折算壹
日。
    事  實
一、甲○○於九十二年八、九月間在中華日報廣告中看到有代辦
    現金卡及銀行帳戶之廣告，乃於民國九十二年九月十日與九
    月十七日，先後在台南市○○路郵局開設帳戶（帳號000
    00000000000號）、萬泰商業銀行台南分行開設
    帳戶（帳號000000000000），旋即在某處，基
    於幫助詐欺之犯意，以新台幣（下同）一千元之代價，接續
    將上開二帳戶存摺及提款卡出售交付予綽號「阿林仔」之姓
    名年籍不詳之成年男子使用，即提供「人頭帳戶」予不法詐
    欺集團詐騙不特定民眾匯款至上開帳戶詐財牟利。嗣於附表
    所示之時間，適有附表所示之被害人乙○○等人分別接到自
    稱係國稅局人員之電話，連續佯稱二人可辦理退稅，附表所
    示之被害人等因陷於錯誤而依該詐騙集團成員之指示，持其
    己有之提款卡在提款機上操作，致附表所示之被害人帳戶內
    之存款轉至上述甲○○供詐騙集團使用之帳戶內（其遭詐騙
    轉帳之時間、金額詳如附表所示），旋為該詐騙集團成員提
    領一空得逞。附表所示之被害人乙○○、丁○○等七人因事
    後察覺有異而報警循線查悉上情。
二、案經臺南市警察局第四、六分局報請臺灣臺南地方法院檢察
    署檢察官偵查起訴及併案審理。
    理  由
一、上開犯罪事實，業據被告甲○○於本院準備及審理程序中坦
    承不諱，核與告訴人即附表所示之被害人乙○○等七人於警
    詢指訴之情節相符，且有丁○○之匯款明細表影本等附於警
    卷（參南市警刑偵字第六六六號卷）可稽。又按刑法上之故
    意，分直接故意（確定故意）與間接故意（不確定故意），
    而近年來，不法份子以行動電話簡訊、電話告知等方式向被
    害人佯稱中獎或退稅，或在報紙、網路刊登內容不實廣告引
    誘被害人與之聯絡，再利用被害人不諳自動櫃員機操作方式
    之機會，使被害人依其指示而誤將帳戶內之款項轉帳至其他
    帳戶，或無出售商品之真意，卻在拍賣網站上詐稱拍賣商品
    ，俟被害人支付貨款後卻不給付商品，而為掩飾其等不法行
    徑以避免執法人員循線查緝，並經常利用他人之存款帳戶、
    印章、金融卡以確保犯罪所得，類此案件在社會上層出不窮
    ，亦屢經報章雜誌及其他新聞媒體再三報導、披露，倘為正
    當之金錢存提款，無論係自己開戶或以金融卡或臨櫃提款，
    其手續至為簡便，自可自行開戶而使用，又何需大費周章地
    在報紙上刊登徵收購帳戶廣告，利用他人之帳戶在提款，並
    支付顯不相當之酬勞，此顯與常情有違，被告係具有相當智
    識之成年人，對此自無諉為不知之理，故被告顯可預見收購
    人頭帳戶之人係以詐欺手段詐得之財物甚明，然被告竟同意
    出售上開詐騙匯款用之帳戶，則被告具有幫助他人犯詐欺取
    財罪之不確定概括故意，應可認定。是以，被告上開自白與
    事實相符，堪以採信。本件事證已臻明確，被告犯行洵堪認
    定，自應依法論科。
二、按刑法上之幫助犯，係對於犯罪與正犯有共同之認識，而以
    幫助之意思，對於正犯資以助力，而未參與實施犯罪之行為
    者而言（最高法院八十八年度台上字第一二七０號判決意旨
    參照）。次按連續幫助與幫助連續原屬有別，如基於概括犯
    意，多次幫助他人犯罪，為連續幫助；如以一幫助行為，幫
    助他人連續犯罪，則為幫助連續，就幫助犯言，僅有一次之
    犯罪行為（最高法院八十六年度台上字第五六八０號、八十
    七年度台上字第三八六五號判決意旨參照）。查「阿林仔」
    及所屬之詐欺集團之成員間，就所犯詐欺犯行，有犯意聯絡
    及行為分擔，為共同正犯，其等先後多次詐欺取財犯行，時
    間緊接，方法相同，觸犯構成犯罪要件相同之罪名，顯係基
    於概括犯意反覆為之，應依連續犯之規定，論以一連續詐欺
    取財罪，又被告可預見所提供之帳戶項係供「阿林仔」等犯
    詐欺犯行所得之財物洗錢匯款之用，竟基於幫助詐欺取財之
    不確定犯意，實施一次詐欺構成要件以外之出售帳戶及提款
    卡供匯款提領款之用，應為幫助犯，故核其所為，係犯刑法
    第三十條第一項、第三百三十九條第一項之幫助詐欺取財罪
    。又被告幫助他人犯詐欺取財罪，為從犯，並依刑法第三十
    條第二項之規定，按正犯之刑減輕之。爰審酌被告因缺錢花
    用，竟幫助「阿林仔」等不法詐騙集團人員行詐，使被害人
    辛苦積蓄毀於一旦，並增加警方追緝幕後詐騙份子之困難度
    ，使詐騙成員逍遙法外，將導致更多無辜民眾受害，本件之
    前被告並無不法前案紀錄，有卷附臺灣高等法院被告全國前
    案紀錄表在卷可按，且犯罪後坦承犯行，尚有悔意等一切情
    狀，量處如主文所示之刑，並諭知易科罰金之折算標準。
據上論斷，應依刑事訴訟法第二百七十三條之一第一項、二百九
十九條第一項前段，刑法第二十八條、第五十六條、第三百三十
九條第一項、第三十條第一項前段、第二項、第四十一條第一項
前段，罰金罰鍰提高標準條例第一條前段、第二條，判決如主文
。
本案經檢察官丙○○到庭執行職務。
中    華    民    國    95    年    4     月    27    日
                  刑事第四庭    法  官    朱中和
以上正本證明與原本無異。
如不服本判決應於送達後10日內向本院提出上訴狀。（應附繕本）
                                書記官    陳著振
中    華    民    國    95    年    4     月    28    日
附表：
   ┌──────┬──────┬──────┬───────┐
   │被害人姓名  │行騙及交易時│匯款帳號    │遭詐欺轉帳金額│
   │            │間          │            │（新台幣）    │
   │            │            │            │              │
   ├──────┼──────┼──────┼───────┤
   │ 乙○○     │ 92.09.20   │萬泰銀行台南│          3087│
   │            │            │分行        │              │
   │            │            │000000000000│              │
   │            │            │號          │              │
   ├──────┼──────┼──────┼───────┤
   │ 乙○○     │同    上    │同   上     │         10138│
   ├──────┼──────┼──────┼───────┤
   │ 乙○○     │同    上    │同  上      │          6738│
   ├──────┼──────┼──────┼───────┤
   │ 丁○○     │同    上    │ 同  上     │          5538│
   ├──────┼──────┼──────┼───────┤
   │ 丁○○     │同    上    │ 同  上     │         18032│
   ├──────┼──────┼──────┼───────┤
   │ 王天德     │92、9、26   │台南市○○路│        129819│
   │            │            │郵局        │              │
   │            │            │000000000000│              │
   │            │            │號          │              │
   ├──────┼──────┼──────┼───────┤
   │陳春文      │同、上      │同上        │          6018│
   ├──────┼──────┼──────┼───────┤
   │曾麒榮      │92、10、1   │同  上      │              │
   │            │            │            │        100000│
   ├──────┼──────┼──────┼───────┤
   │林金城      │92、10、7   │ 同  上     │        100000│
   │            │            │            │              │
   ├──────┼──────┼──────┼───────┤
   │林雄        │92、10、16  │ 同  上     │        36567 │
   │            │            │            │              │
   │            │  上        │            │              │
   └──────┴──────┴──────┴───────┤
附錄本判決論罪科刑法條：
中華民國刑法第339條：
意圖為自己或第三人不法之所有，以詐術使人將本人或第三人
之物交付者，處 5 年以下有期徒刑、拘役或科或併科 1 千元
以下罰金。
以前項方法得財產上不法之利益或使第三人得之者，亦同。
前二項之未遂犯罰之。


司法院資訊處製作；財團法人民間司法改革基金會備份。
